臺灣板橋地方法院交通事件裁定　　　 　94年度交聲字第759號
原處分機關　交通部公路總局臺北區監理所
受處分人即　甲○○
異　議　人
上列受處分人因違反道路交通管理處罰條例案件，對於交通部公
路總局臺北區監理所於民國94年4 月13日所為之處分（原處分案
號：北監營字第裁40－AC0000000 號），聲明異議，本院裁定如
下：
    主  文
原處分撤銷。
甲○○不罰。
    理  由
一、原處分機關以：異議人即受處分人甲○○所有之車牌號碼92
    2 －MN號營業小客車，有於94年1 月17日1 時13分許，在臺
    北市○○路監理站（往南）處，有「行車速限50公里，經測
    時速66公里，超速16公里未滿20公里」之違規事實，為臺北
    市政府警察局士林分局交通分隊以AC0000000 舉發案號之舉
    發違反道路交通管理事件通知單（下稱舉發通知單）逕行舉
    發，原處分機關並依道路交通管理處罰條例第40條第1 項規
    定、同條例第63條第1 項，裁處罰鍰新臺幣（下同）1,700
    元，並記違規點數1 點。
二、聲明異議意旨略以：異議人當時車上載有一名客人，正從內
    側車道往外側車道駛去，車速已慢至40公里左右，正巧有一
    大卡車快速於最內側車道駛去，異議人與乘客還同聲說卡車
    被照了。因卡車駕駛於最內側車道，角度距離短而未被照到
    ，反而照到行駛在外車道由伊駕駛的車輛，但伊並未超速，
    為此聲明異議等語。
三、按汽車駕駛人，行車速度超過規定之最高時速，或低於規定
    之最低時速，或裝用測速雷達感應器者，處新臺幣1,200 元
    以上2,400 元以下罰鍰；其感應器沒入之。又汽車駕駛人違
    反上開規定，除依原條款處罰鍰外，並予記違規點數1 點，
    道路交通管理處罰條例第40條第1 項、第63條第1 項第1 款
    分別定有明文。
四、經查：
(一)、雖臺北市政府警察局士林分局交通分隊認為本件舉發違規地
    點（臺北市○○路監理站）係設時速限制標誌之道路，依規
    定時速不得超過50公里，本件採證違規係測速儀器由左側向
    右以45度雷達感應採證（非感應線圈），依儀器公司之測量
    表說明，將測量表放置於相片上，A 、B 兩線穿過相片下層
    內角，測量表上之點狀虛線與照片底部內緣平行，遭採證超
    速之車輛後側（尾部）即顯示於線條陰影區域內。依採證照
    片顯示：車號922-MN號營小客車後側置於線條陰影區（雷感
    應區）超速違規屬實等情，有該分局以94年3 月16日北市警
    士分交字第09430817200 號函文及舉發通知單存卷可稽（見
    本院卷第8 頁）。然而，經本院將臺北市政府警察局士林分
    局交通分隊以傳真提供予本院之雷達測速照相機儀器公司所
    附測量表影本（詳見本院卷第13頁），親自依據前開函示之
    操作方式操作，以該測量表上Ａ、Ｂ二點連成之點狀虛直線
    ，與本件採證照片之底部內緣對齊平行後，將測量表置放在
    照片上方，Ａ、Ｂ兩斜線穿過相片下層內角，與該採證照片
    套圖比對結果發現，採證照片上所示之異議人駕駛之前揭車
    輛，並未出現在測量表上線條陰影區域內（即雷達感應區）
    一節甚明；此核與證人即臺北市政府警察局士林分局交通分
    隊警員乙○○到庭具結後證稱：「套圖出來異議人的車子沒
    有在雷達測速照相機儀器公司所附雷達透視圖斜線之陰影區
    內」等情相符合（見本院卷第18頁）。故前揭臺北市警察局
    士林分局函文指稱異議人之前揭車輛後側係置於測量表線條
    陰影區乙節，明顯與事實不符，故該函文並不足以佐證本件
    異議人有違規超速之事實。況且，經本院另將證人乙○○警
    員於94年5 月19日當庭提出與舉發本件違規事實同一日，在
    同一路段，所拍攝到的其他三輛規超速車輛採證照片（附於
    本院卷第23頁上方照片及第24頁），以及其於94年6 月23日
    當庭提出與舉發本件違規事實同一路段，但不同日期，所拍
    攝到的其他四輛違規車輛之採證照片（附於本院卷第39、40
    頁），以同上方式加以套圖比對結果，該七張採證照片所示
    車輛則均有出現在前揭測量表斜線陰影區即雷達感應區範圍
    內，由此足徵本件舉發採證照片之套圖結果顯然有別於其他
    採證照片之套圖結果。所以，上開路段設置的雷達測速照相
    設備所拍攝之本件舉發照片，固然足資證明異議人確有駕車
    行經前揭違規路段之事實。惟該處設置的測速照相機內之雷
    達是否係因感應到異議人駕駛之前揭車輛有超速，以致於啟
    動照相設備，並因而拍攝得出採證照片，已非無疑義。
(二)、其次，依據由證人乙○○警員到院庭呈附卷之「固定桿式雷
    達測速照相設備中文操作手冊及維護技術手冊」（以下稱雷
    達測速照相操作手冊）內容所載，上開測速設備之雷達偵測
    範圍分為R1、R2、R3等三種，R1表示偵測第一和第二車道用
    、R2表示偵測第一至第三車道用、R3表示偵測第一至第四車
    道用（詳見操作手冊第17頁），而對照本件舉發照片上所顯
    示之數據資料可知，本件雷達測速照相設備當時之雷達偵測
    範圍被設定在「R2」，意即該雷達測速設備當時被預設為偵
    測第一至第三車道。然而，觀諸本件採證照片所示，異議人
    所駕駛之上開車輛於被舉發當時，係行駛在第四車道（第三
    車道為機車專用道）無誤，則該路段設置之雷達測速設備的
    偵測範圍，是否確能感應偵測到行駛在第四車道之異議人車
    輛，即有疑問。
(三)、再者，前揭雷達測速照相操作手冊有明文記載：本件雷達測
    速照相設備是結合雷達單元與自動照相之系統，車輛速度是
    根據杜卜勒原理經由雷達波測得，車速一旦超過設定，相機
    會自動照下超速車，同時車速、日期、時間亦顯現於相片中
    ，做為取締的有效證據；有關於照相系統之90釐米鏡頭之安
    裝部分，其視角需為23.4度；相機傾斜度可調整，調整方式
    是使用該機所附專用起子鬆開2 個六角螺絲，再用毛玻璃放
    大鏡調整適當角度，調整後相機角度應用標籤貼在外箱門內
    側，以便下次內箱更換時，相機角度有所依據等安裝細節。
    據此可知，倘若相機鏡頭角度未依操作手冊之指示調整至適
    當的角度，則於上開雷達測速照相設備之雷達單元以雷達波
    偵測到超速車輛，而啟動自動照相系統時，將有可能因照相
    機的仰角角度過大或過小，以致該超速車輛係在照片畫面所
    拍攝顯影的範圍之外。參酌證人乙○○於本院調查時具結後
    證稱：因為空的桿子比雷達測速照相設備多，所以雷達測速
    照相設備會不定時地更動至不同的桿子做採證，安裝相機可
    以用起子調整仰角的角度，如果角度往上調，則照片中的景
    物會往上，如果角度往下調，則照片中的景物會往下，本件
    雷達測速照相設備在拆卸安裝的過程相機的角度可能有瑕疵
    等情（見本院卷第34、36頁）。所以，本件供做採證的照相
    設備是否確已依前開操作手冊所規定的相機鏡頭角度來安裝
    ？在雷達感應到實際上有超速車輛經過而啟動照相設備時，
    是否有可能恰巧因相機鏡頭安裝的仰角角度問題，以致該超
    速車輛已超出被拍攝顯影的照片畫面？即仍有合理的懷疑存
    在。故異議人辯稱：當時應係在最內側車道之卡車駕駛超速
    被照，角度距離短而未被照到，反而照到在外側車道由伊所
    駕駛的車輛等語，並非無據。據此，本件既有前揭諸多合理
    之懷疑，且復查無其他充分證據證明異議人有前揭違規行為
    ，自無從僅以前揭照片逕自推論異議人有前揭違規行為。從
    而，原處分未予詳查，遽予裁罰，尚有未洽，本件異議為有
    理由，原處分自應予撤銷，另諭知異議人不罰，以昭審慎。
五、據上論斷，應依道路交通案件處理辦法第20條，裁定如主文
    。
中　　華　　民　　國　　94　　年　　7 　　月　　20　　日
                  交通法庭法　官  林淑婷
以上正本證明與原本無異
如不服本裁定應於送達後五日內向本院提出抗告狀
                          書記官　廖貞音
中　　華　　民　　國　　94　　年　　7 　　月　　20　　日
